臺灣高等法院刑事判決　　　　　　　　93年度上易字第1953號
上　訴　人　臺灣臺北地方法院檢察署檢察官
上　訴　人
即　被　告　乙○○（原名朱本豐）
　　　　　　　　　　20號8樓
被　　　告　丙○○
上一被告
選任辯護人　李嘉典律師
　　　　　　陳怡文律師
上列上訴人因被告侵占等案件，不服臺灣臺北地方法院92年度易
字第79號，中華民國93年10月 6日第一審判決（起訴案號：臺灣
臺北地方法院檢察署90年度偵字第376 號），提起上訴，本院判
決如下：
    主  文
上訴駁回。
    事  實
一、乙○○（原名朱昌銘改為朱本豐，再改為乙○○）係觀光旅
    行業務之從業人員，負責招攬國人赴國外旅遊之業務，惟因
    其未領有合法導遊執照，且未申設任何旅遊機構，即旅行社
    業界俗稱之「牛頭」，其為求掩護其非法從事旅遊招攬業務
    之事實，乃與設於台北市○○○路○段一六三號四樓「甲○○○○股份有限公司」（下稱甲○○○○），成立合夥契約
    ，由其對外以「甲○○○○」之名義招攬業務，並收取款項
    ，並與「甲○○○○」約妥，其所招攬而來之業務，應於每
    團出發前，將所收取之款項全數繳回公司進行結算，公司抽
    取其中三成金額作為利潤，其餘七成則歸其取得；然其竟意
    圖為自己不法之所有，基於概括之犯意，連續自民國（下同
    ）八十九年二月間起，至同年十月十六日止，利用在外收取
    公司款項之機會，將附表所示其收取之帳款，未依上揭作業
    規定繳回公司，竟以變易持有為所有之意思全部侵占入己。
    嗣因其遲遲仍不能歸墊，無法還款，為甲○○○○發覺後報
    警處理，始查悉上情。
二、案經被害人甲○○○○訴請臺北市政府警察局中山分局報請
    臺灣臺北地方法院檢察署檢察官偵查起訴。
    理  由
壹、上訴人即被告乙○○部分：
一、訊據上訴人即被告乙○○固坦承為其因未領有合法導遊執照
    ，且未申請設立旅遊業務機構，惟實際上卻從事旅遊招攬之
    業務，即俗稱「牛頭」，因此其為掩護其非法招攬旅遊業務
    之事實，有與告訴人甲○○○○成立上開合夥契約關係，對
    外以「甲○○○○」名義招攬業務，其並於右揭時間挪用附
    表所示金額，惟矢口否認有何業務侵占犯行，並辯稱：
（一）其曾於八十九年七月一日向台灣台北地方法院檢察署檢察
      官自首業務侵占，並經不起訴處分確定，故本件應為前案
      不起訴處分效力所及云云。
（二）其為俗稱之「牛頭」，並非隸屬於告訴人公司之從業人員
      ，與告訴人為合作關係，由被告向外招攬團體，再把證件
      交給告訴人辦理所有手續，等出團時，再將團費收回，與
      告訴人三七分帳，被告有權利先支配利潤再報備。如果團
      費未清，告訴人公司一定不會出團。公訴人公司本應定期
      跟被告結帳，約三個月至半年，但公司自八十八年起至今
      均未與被告結帳，被告無法生活，因此才挪用，但並非侵
      占云云。
二、經查：
（一）經查被告固確曾於八十九年七月十日向台灣台北地方法院
      檢察署檢察官自首，陳稱其自八十九年三月間起至六月一
      日止，侵占甲○○○○同業訂金及團費共四十八萬元，並
      經檢察官以純屬民事債權債務糾葛為由，於八十九年十二
      月五日處分不起訴確定，業經原審及本院分別調卷查明屬
      實（八十九年度調偵字第八一八號卷），復有該案件不起
      訴處分書在卷足憑。
（二）茲查被告所稱前揭自首之前案，乃經檢察官為不起訴處分
      ，已如前述效力，因不起訴處分與有罪判決截然不同，其
      效力僅及於被告於八十九年三月間某日起至六月一日止之
      侵占事實；且查自首意旨所謂「三月間」為何日，則並未
      明確指明，即無從遽而指稱其於該案件之自首包含本案犯
      行在內。又查該案乃以被告無法預料機票價格上漲，至造
      成與同業已完成簽約部分發生虧損，其並無意持有為所有
      之侵占犯行，因而為不起訴之處分，在在與其所涉本案之
      情節有所不同。從而，本件公訴人就被告於八十九年二月
      間某日、三月八日、六月六日、五日、七日、七月二十二
      日、九月十三日、二十四日、十月九日、十六日之業務侵
      占行為提起公訴，核其犯罪行為時間，並非前案不起訴處
      分效力所及。綜上，本件起訴自屬合法，不生重複起訴之
      問題。是被告辯稱：本件應為前案不起訴處分效力所及云
      云，並無理由。
（三）次查：
１、被告確實於附表所示時間，收取附表所示金額後，據為己有
    ，並未交給告訴人，有越南蓄臻旅遊公司聲明書、被告開立
    予靖偉旅行社之收款單、萬商旅行社聲明書、家文旅行社聲
    明書、郵政存簿儲金無摺存款明細單、被告簽名傳真函影本
    各一份、甲○○○○旅客收費明細表影本四份在卷可稽（偵
    卷第二三、二四、二九、三十、三二、三三、三六、三九頁
    ），核與告訴人指述情節相符。且被告亦坦承有收取該些款
    項，但未依照公司作業規定繳交回公司屬實，足證被告此部
    分供述與事實相符。
２、再查告訴人法定代理人張啟勛於偵查及原審分別以言詞或具
    狀陳稱：業務員必須先經公司同意，始可先行動用所收取之
    款項，而後再向公司結算，不可能在未經公司同意之下，業
    務員即可自行挪用所收取之款項，否則公司制度會大亂（偵
    查卷第一五六頁、第一五七頁、原審卷第一０六、一０七頁
    ）；且告訴人代表人張啟勛亦於偵查中到庭陳稱：「我員工
    如果要動支，先經我同意先動支，如果事後才知道，我有告
    訴員工，如果我審酌他的理由是合情合理，也可以在未先告
    知的情況下先動用」（偵查卷第一七六頁反面）。足證甲○○○○並不允許業務員任意挪用代收帳款，而必須經過甲○○○○同意。
３、又查被告乙○○與丙○○於八十八年四月二十二與甲○○○○締結合作條例，約定被告乙○○與丙○○所提供之業務利
    潤，與甲○○○○平均分配之；被告乙○○與丙○○之出團
    ，由甲○○○○提供成本，並由丙○○結算業務成本利潤後
    ，呈報被告乙○○、丙○○與甲○○○○雙方；如被告乙○○與丙○○向甲○○○○預先借支，不得超出該業務利潤二
    分之一比例，有合作條例影本一份附卷可稽（本院卷第二四
    四頁）。且參之被告乙○○及張啟勛之供詞，若有預支借支
    款項之情事，應是先取得公司之同意，方得為之，足證被告
    乙○○於代理甲○○○○收受帳款後，應與甲○○○○分配
    利潤；且該條例第六條既稱「預先借支」，被告竟無法舉證
    證明其事先已取得公司之同意方先行暫時動支所收取之款項
    ，足證被告乙○○並非得片面任意將全部帳款據為己有，且
    拒不返還。
４、再查告訴人代表人張啟勛於原審審理時到庭陳稱：「我們約
    定每團利潤三七拆帳，我三被告七，那時沒有約定多久結算
    一次，因為朱先生進公司前已經欠公司一筆錢，每次接團我
    就會算出利潤，再告訴朱先生，至於團費是出國前就應該出
    清沒有錯，我沒有催討是因為有一段時間我連續出國，且朱
    先生每次都有很多理由，他說過幾天收，我就同意他先出團
    」（原審卷第二九二頁）。被告乙○○對於張啟勛以上所陳
    亦坦承屬實，又查同案被告丙○○於本院九十三年十二月六
    日訊問時亦指稱：被告乙○○依照一般正常狀況，應該於出
    團前，將所收取之款項繳回公司入帳云云（該日訊問筆錄第
    四頁參照）。凡此足證依該公司作業之規定，被告乙○○應
    於出團前將團費交付甲○○○○，然其於出團前應將團費交
    付甲○○○○而竟未依作業規定交付，即有將該等帳款變易
    持有為己有之意思，進而據為己有，應無疑義。
５、另查被告乙○○雖一再辯稱公司未結帳，被告始挪用云云，
    且告訴人亦自陳並未催討。惟查被告乙○○代理甲○○○○
　  收受帳款後，未依規定，且未經取得公司之同意，即擅行動
    支款項，於法即有不妥，已如前述；且查被告乙○○對於該
    動支款項支返還義務之成立，並不以甲○○○○之催告為要
    件。被告之返還義務，並不因甲○○○○未為催告或催討，
    而獲得免除；甲○○○○有無催告，僅發生被告是否應自催
    告時起，依民法第二百二十九條第二項規定負給付遲延責任
    之問題而已，殊與其是否應成立業務侵占之認定無關。且查
    被告乙○○另辯稱：其另行積欠公司負責人張啟勛金錢尚未
    歸還，所以張啟勛不願與其進行結算，不是其不將款項歸還
    公司云云；然查被告乙○○已違反公司作業之規定，擅自動
    支所收取之款項，已如前述，且查既其尚積欠公司負責人張
    啟勛若干金錢仍未償還，則衡情張啟勛冀望其早日前去公司
    進行結算，將所應歸由公司取得之金錢，儘速繳回公司猶有
    不及，焉可能拒絕與其進行結算？遑論被告乙○○本案所侵
    吞之款項高達新台幣一百七十萬餘元，不可謂非屬巨大金額
    ，告訴人斷無置若罔聞，不與被告乙○○進行結算之可能。
    是被告乙○○上開所辯，應與常情有違。
６、綜上所述，足證被告乙○○於收取附表所示帳款後，僅泛稱
    因公司未結帳，其因生活之所需，竟未經告訴人同意，即將
    全部帳款據為己有，於法即應成立業務侵占罪名。其上開所
    辯，無非事後卸責之詞，不足採信。從而，本件事證明確，
    其犯行洵堪認定，應予依法論科。
三、核被告乙○○所為，係犯刑法第三百三十六條第二項業務侵
    占罪。被告先後多次業務侵占犯行，時間緊接，犯罪構成要
　  件相同，顯係基於概括犯意反覆為之，為連續犯，應以一罪
    論，並依法加重其刑。原審經詳查後，基於以上之相同認定
    ，並審酌其因貪圖不法利益，致罹刑典，犯後猶飾詞狡辯，
    毫無悔意，侵占款項金額龐大，迄今未返還告訴人等一切情
    狀，量處有期徒刑一年六月，以示懲儆。原審以上認事用法
    均無違誤，量刑亦屬允洽。被告乙○○上訴否認犯罪，並指
    摘原審量刑過重云云，為無理由，應予駁回。
四、另查：
（一）公訴意旨另以：被告乙○○指示被告丙○○，就附表所示
      第四、八項之款項，在報表上為部分金額尚未收取之不實
  　　記載，便利被告乙○○挪用至其私人用途，因認被告乙○○涉嫌業務登載不實罪嫌云云。
（二）惟查公訴人指稱被告乙○○涉有業務登載不實罪嫌云云，
      無非係以甲○○○○之旅客收費明細表影本二份及證人劉
      佳君之證言為其論據。經查在甲○○○○之旅客收費明細
      表上，雖然確實分別有手寫更改款項註記：「收現32000
      ，未收款273500」、「已收款122000、尚欠38000 」，有
      該等明細表影本二份在卷可稽（偵查卷第二七、三四頁）
      。而該等手寫註記為甲○○○○會計劉佳君所為，業經證
      人劉佳君於偵查、原審中結證屬實。惟查證人劉佳君於偵
      查中僅證稱：「因為帳單是ＯＰ用電腦打的，而打進去後
      無法變更，我如果收到的款項如果與電腦不符，我就用手
      寫。（你們公司現金入帳程序？）業務收錢後交給ＯＰ，
      ＯＰ把錢連帳單交給會計」（偵查卷第一二五頁反面）。
      而劉佳君則於原審審理時到庭詳細證稱：因為業務員收款
      未足全額，而這二件為ＯＰ丙○○所負責，所以劉佳君有
      去催丙○○，請她去跟業務員催繳，但是始終沒有補足；
      丙○○說這二件錢已經收齊，在被告乙○○身上；劉佳君
      有打電話問乙○○，乙○○也說錢在他身上，但是他沒有
      把錢交出來（原審卷第九一至九三頁）。而被告乙○○亦
      稱：丙○○是公司ＯＰ負責整理團體業務，收款是由被告
      與案外人劉佳君負責，被告並未請丙○○在報表上記載沒
      有收取等語（原審卷第三九、一九０頁）。足證附表所示
      第四、八項之款項，在旅客收費明細表上為部分金額尚未
      收取之記載，為證人劉佳君所為，且因甲○○○○確實沒
      有收到全部款項，因此劉佳君所為之業務上登載，並無不
      實。
（三）從而證人劉佳君既係本於自己向被告乙○○求證之結果，
      而於旅客收費明細表上為部分金額尚未收取之記載，並非
      接受被告之指示而為。此外復查無其他積極證據足資證明
      被告有何業務登載不實犯行，則此部分之犯行尚屬不能證
      明，本應為無罪之諭知，惟公訴意旨認此部分與前開有罪
      部分有裁判上一罪關係，自應不另為無罪之諭知。原審亦
      同此處理，於法自屬正確，附此敘明。
貳、被告丙○○部分：
一、公訴意旨略以：
（一）被告丙○○係甲○○○○之ＯＰ（即「團控」，負責機票
      、催款、入帳、團體簽證等事務），與被告乙○○共同基
      於意圖為自己不法所有之犯意聯絡，連續自八十九年二月
      間起，至同年十月十六日止，受乙○○指示，就附表一第
      四項及第八項之款項，在報表上為部分金額尚未收取之不
      實記載，便利被告乙○○挪用至其私人用途，因認被告丙○○共犯業務侵占、業務登載不實罪嫌云云。
（二）經查公訴人指稱被告丙○○涉有業務侵占、業務登載不實
      罪嫌，無非係以被告丙○○為被告乙○○之女友；又萬商
      旅行社、家文旅行社聲明書證明業已交付團費；再者證人
      劉佳君證述被告丙○○確實經手附表所示第四、八項金額
      ；加以告訴人公司之指訴，作為其主要論據。
二、訊之被告丙○○雖坦承伊為甲○○○○之ＯＰ（即「團控」
    ，負責機票、催款、入帳、團體簽證等事務）屬實，但陳稱
    伊並不接觸帳款，只收受業務人員轉交之帳款再轉交會計人
    員，以及向外縣市之客戶作催款之動作等語，其另坦承與同
    案被告乙○○雖曾為男女朋友，但對於乙○○在外之業務及
    帳款情形不可能完全知悉，且伊並未向客戶收取任何款項。
    再查伊並非萬商旅行社團費之承辦人，且該社聲請書所載承
    辦人為劉宜君，並非伊，伊為越南線之ＯＰ，而萬商旅行社
    該筆為緬甸線，而緬甸、泰國線為告訴人代表人張啟勛與其
    妻劉宜君自行處理，伊並未曾辦理，該線之業務與伊無涉，
    伊並無公訴人所指訴之業務侵占、業務登載不實等語。
三、按犯罪事實應依證據認定之，無證據不得推定其犯罪事實，
    又不能證明被告犯罪者，應諭知無罪之判決，刑事訴訟法第
    一百五十四條、第三百零一條第一項定有明文。而所謂認定
    犯罪事實之證據，係指足以認定被告確有犯罪行為之積極證
    據而言，該項證據自須適合於被告犯罪事實之認定，始得採
    為斷罪資料。又犯罪事實所憑之證據，雖不以直接證據為限
    ，間接證據亦包括在內；然而無論直接或間接證據，其為訴
    訟上之證明，須於通常一般之人均不致有所懷疑，而得確信
    其為真實之程度者，始得據為有罪之認定，倘其證明尚未達
    到此一程度，而有合理之懷疑存在時，即無從為有罪之認定
    （最高法院七十六年度台上字第四九八六號判例意旨參照）
四、經查：
（一）附表所示第四、八項之款項，在旅客收費明細表上為部分
      金額尚未收取之記載，並非出於被告丙○○之手筆，而係
      由告訴人法定代理人張啟勛之配偶即證人劉佳君所為，此
      業據劉佳君證述在卷（偵查卷第一二五頁反面、原審卷第
      九十一頁），且被告乙○○亦稱：丙○○是公司ＯＰ負責
      整理團體業務，收款是由其與案外人劉佳君負責，其並未
      請丙○○在報表上記載沒有收取（原審卷第三九、一九０
      頁、本院九十三年十二月六日訊問筆錄第九頁）等情，已
      如前述。足證被告丙○○並未就附表所示第四、八項之款
      項，在旅客收費明細表上為部分金額尚未收取之記載，從
      而公訴人指訴被告丙○○涉有業務登載不實之行為云云，
      顯屬無據。
（二）次查萬商旅行社、家文旅行社固然聲明業已交付團費予甲○○○○之業務員朱本豐即被告乙○○，此有聲明書影本
      二份在卷可稽（偵查卷第二八、三三頁）。惟查該等聲明
      書僅足以證明被告乙○○收受該二家旅行社團費，但並不
      足以比附援引用以證明被告丙○○就被告乙○○業務侵占
      之犯行，有何犯意聯絡或行為分擔。另查被告乙○○亦已
      供稱：其並未將所收得之款項交給被告丙○○，有如前述
      ，因此公訴人指稱被告丙○○就被告乙○○業務侵占犯行
      ，應成立共同正犯罪責云云，應屬擬制推測之詞。
（三）又查甲○○○○關於萬商旅行社之旅客收費明細表所記載
      之承辦人為劉宜君，並非被告丙○○，有該明細表影本一
      份在卷可按（偵卷第二七頁），且經證人劉宜君於偵查與
      原審證述在卷，有如前述。證人劉宜君雖到庭證稱：該團
      是被告丙○○承辦，但因為公司尚未提供新的電腦代碼給
      丙○○，所以丙○○遂使用劉宜君的代碼製作明細表等語
      （原審卷第二八三頁）。惟查被告丙○○堅決辯稱：公司
      內部人員，各有不同之密碼可以進入電腦，伊亦有密碼可
      以使用，毋庸使用劉宜君之密碼，且查對於已登錄於電腦
      之資料，未經會計部門之審核，伊無權更改等語，經查，
      被告丙○○早於八十八年四月間起即於甲○○○○任職，
      有合作條例影本一份在卷可稽（原審卷第二四四頁），而
      該份萬商旅行社之旅客收費明細表製作日期則為八十九年
      六月三日，距離被告丙○○任職之時起，相隔已逾一年，
      衡情伊斷非劉宜君所稱之「新進人員」；且證諸被告丙○○八十九年五月三十日所製作之尚運旅行社旅客收費明細
      表，承辦人即明載為丙○○，足證八十九年六月三日時，
      被告丙○○所稱：伊早已擁有自己的電腦代碼，製作旅客
      明細表並不需要假借他人即劉宜君之電腦代碼等語，信而
      有徵。是證人劉宜君之證言，並不可信。
（四）末按告訴人之指訴係以使被告入罪為目的，必須調查其他
      證據證明被告之指訴與事實相符，始可採為證據，實務上
      迭著有明例。本件告訴人指訴被告丙○○與乙○○共同業
      務侵占及業務登載不實，為被告丙○○所堅決否認，此外
      查無其他證據足證告訴人之指訴與事實相符，自難僅憑告
      訴人之指訴，以及被告丙○○曾為乙○○女友之事實，遽
      認被告有何與乙○○共犯業務侵占及業務登載不實之行為
      。
五、另查檢察官上訴指稱：（一）被告丙○○對於乙○○向客戶
    收取款項情形應知之甚詳等情，業經證人即亦在甲○○○○
    擔任ＯＰ業務之林雅玲於原審審理中證稱：「（檢察官詰問
    證人：有無明確區路線？）只要是朱本豐（即乙○○）經手
    進來的團體負責的ＯＰ就是丙○○。」「（檢察官詰問證人
    ：你們是根據業務的陳述去打的明細表？）是。」「（檢察
    官詰問證人：如果業務交給你的金額跟之前告訴你的明細資
    料不同如何處理？）問業務為何不同，再告訴老闆。」「（
    檢察官詰問證人：丙○○所負責的部分需不需要跟客戶收取
    款項？）要。」「（檢察官詰問證人：你如何知道她需要去
    跟客戶收取款項？）．．．業務接手的東西，跟他配合的Ｏ
    Ｐ都會打電話過去。」等語屬實（原審九十二年四月二十二
    日審理筆錄，原審卷第八十八頁），且乙○○亦自承判決附
    表所列四、八項之業務係渠所負責，足證被告丙○○對於乙○○將收取之團費部分挪為己用之事實，無法諉為不知，卻
    利用不知情之劉宜君在上開之旅客收費明細表中為該不實事
    項之記載而偽造業務上職掌之文書，使乙○○得以侵占所收
    取而應交回公司之款項，被告丙○○與乙○○確有犯意聯絡
    及行為分擔，原審判決未審及證人林雅玲於審理中之證詞，
    亦未於判決中敘明不可採之理由即認定被告丙○○無罪，其
    判決理由不備且認事用法亦有所違誤。（二）「萬商旅行社
    」所對應之ＯＰ確係丙○○等情，業經證人即「萬商旅行社
    」之負責人林淑玲於審理時證稱：「我的團費我記得出團前
    很多天就付清了，我很早就開支票給朱本豐。我不是在出團
    前一、二天，是在出團前很早就給朱本豐，至於他（指被告
    丙○○）說劉宜君有打電話催我，是沒有的事情。我印象很
    深是因為我家裡辦喪事，我都是利用空檔辦事情，當時我請
    喪假幾乎不在公司，劉宜君不可能打電話給我。」「．．．
    我是跟朱本豐（即乙○○）聯絡，他的ＯＰ是丙○○，我都
    是跟他們二人聯絡，本件如果找不到他們二人，我就會找張
    先生（即張啟勛），關於錢的方面我沒有找過張先生。」等
    語屬實（原審九十二年四月二十二日審理筆錄），且對照證
    人林雅玲亦於同日審理時證稱：「（檢察官詰問證人：所謂
    旅客收費明細表的承辦欄及業務欄，是否誰的名字就是誰負
    責？）有時會借電腦，所以承辦欄的名字不見得就是負責的
    人。」等語，足證被告丙○○確實為本件之ＯＰ，原審判決
    僅因認為劉宜君之證詞不可採而遽認被告丙○○並非本件之
    ＯＰ，未審酌證人林淑玲及林雅玲上開之證詞，其認事用法
    有所違誤甚明云云。
六、惟查：雖然證人劉宜君證稱：萬商旅行社此部分之業務乃由
    被告丙○○承辦，被告丙○○為新進人員，公司尚未提供電
    腦密碼，所以使用彼之密碼製作明細表云云；但查被告丙○○係告訴人公司越南線及高棉線之ＯＰ，已如前述，而起訴
    書附表第四項（即萬商旅行社部分）係萬商旅行社支付緬甸
    泰北團團費，此有萬商旅行社聲明書附卷足稽（偵查卷第二
    十八頁），即此，足徵被告丙○○所辯萬商旅行社此部分旅
    遊業務不在伊承辦範圍等語，並非無稽。且查被告丙○○距
    告訴人公司承辦上開所示萬商旅行社之業務時，已任職告訴
    人公司年餘，有如前述，斷非「新進人員」可言，衡情當擁
    有個人之電腦密碼，何須借用劉宜君之密碼製作明細表？至
    於證人林雅玲雖曾於原審證稱：丙○○所負責的部分需不需
    要跟客戶收取款項？）要。」「（檢察官詰問證人：你如何
    知道她需要去跟客戶收取款項？）．．．業務接手的東西，
    跟他配合的ＯＰ都會打電話過去。」等語（原審卷第八十八
    頁），然查林雅玲為該公司越南線之ＯＰ，只負責賣票，沒
    有負責團費等情，此業據彼供述在卷（原審卷第八十三頁）
    ，依此因林雅玲並未參與收取團費業務，則彼有如何能知被
    告丙○○是否有收取本案檢察官所指訴部份之團費，是彼證
    言之憑信性，容值懷疑。另查萬商旅行社之負責人即證人林
    淑玲雖證稱：本案之業務渠是跟朱本豐（即乙○○）聯絡，
    他的ＯＰ是丙○○，我都是跟他們二人連絡云云（原審卷第
    九十五頁），然查縱所稱屬實，因渠證言內容，毫未涉及被
    告丙○○是否對於本案業務侵占或業務登載不實有與被告朱
    本豐（即乙○○）是否有犯意聯絡或行為分擔之論敘，自難
    遽而憑採為對於被告丙○○論罪科刑之證據。又查原審判決
    附表編號第八項家文旅行社部分，因該旅行社設於台中市○○○路○段九號，此有告訴人公司收費明細表足憑（偵查卷
    第三十四頁），因該旅行社屬於外縣市之旅行社，依照被告
    丙○○所稱伊僅作催款之動作而已，且就伊之瞭解一般而言
    ，外縣市之旅行社都會以匯款方式給付團費等語，核與證人
    劉佳君所為證言相符（原審卷第九十頁），則因家文旅行社
    為外縣市旅行社，且會以匯款方式繳交團費，衡情被告丙○○因並無實際收取款項，又如何侵吞款項？綜上，因被告丙○○並非原審判決附表第四項萬商旅行社部分之承辦人，而
    附表第八項家文旅行社為外縣市之旅行社，衡情係以匯款之
    方式支付團費，均與被告無涉，此外復查無其他積極證據足
    資證明被告丙○○有公訴人所指訴之業務侵占、業務登載不
    實之犯行。綜上，原審依法對於被告丙○○為無罪之判決諭
    知，自無違誤。從而，檢察官猶執前詞提起上訴指摘原審關
    於被告丙○○之判決不當，為無理由，應予駁回。
參、據上論斷，應依刑事訴訟法第368 條判決如主文。
本案經檢察官陳玉珍到庭執行職務。
中　　華　　民　　國　　94　　年　　1 　　月　　25　　日
　　　　　　　　　刑事第九庭審判長法　官　李文成
　　　　　　　　　　　　　　　　  法　官　王復生
　　　　　　　　　　　　　　　　  法　官　周盈文
以上正本證明與原本無異。
不得上訴。
                               　　書記官　余姿慧
中　　華　　民　　國　　94　　年　　1 　　月　　25　　日
附錄：本案論罪科刑法條
刑法第三百三十六條
對於公務上或因公益所持有之物，犯前條第一項之罪者，處一年
以上七年以下有期徒刑，得併科五千元以下罰金。
對於業務上所持有之物，犯前條第一項之罪者，處六月以上五年
以下有期徒刑，得併 科三千元以下罰金。
前二項之未遂犯罰之。
刑法第二百十五條
從事業務之人，明知為不實之事項，而登載於其業務上作成之文
書，足以生損害於公眾或他人者，處三年以下有期徒刑、拘役或
五百元以下罰金。
附表：
┌─┬────────┬────────────┬───────────┐
│　│犯　罪　 時　 間│犯　　 罪　　 事　　 實 │侵　　 占　　 金　　額│
├─┼────────┼────────────┼───────────┤
│一│八十九年二月間　│告訴人公司託被告朱本豐欲│四千零五十美元　　　　│
│　│　　　　　　　　│交付給越南公司之款項　　│　　　　　　　　　　　│
├─┼────────┼────────────┼───────────┤
│二│八十九年三月八日│由靖偉旅行社攬介及以其名│三十二萬八千八百元　　│
│　│　　　　　　　　│義出發之緬泰團團費　　　│　　　　　　　　　　　│
├─┼────────┼────────────┼───────────┤
│三│八十九年六月六日│由尚運旅行社名義出發之南│二十一萬七千五百元　　│
│　│　　　　　　　　│越團已交付朱本豐之團費　│　　　　　　　　　　　│
├─┼────────┼────────────┼───────────┤
│四│八十九年六月七日│由萬商旅行社名義出發之緬│二十八萬五千元　　　　│
│　│　　　　　　　　│甸團以交付朱本豐之團費　│　　　　　　　　　　　│
├─┼────────┼────────────┼───────────┤
│五│八十九年六月五日│客戶蔡金城向告訴人公司購│七萬五千九百九十五元　│
│　│　　　　　　　　│買前往底特律之兩張機票並│　　　　　　　　　　　│
│　│　　　　　　　　│已交付朱本豐之票款　　　│　　　　　　　　　　　│
├─┼────────┼────────────┼───────────┤
│六│八十九年七月二十│客戶楊敏雄向告訴人公司購│二十四萬六千二百五十元│
│　│二日　　　　　　│買西雅圖來回機票並已交付│　　　　　　　　　　　│
│　│　　　　　　　　│朱本豐之票款　　　　　　│　　　　　　　　　　　│
├─┼────────┼────────────┼───────────┤
│七│八十九年七月二十│豪冠旅行社向告訴人公司購│三萬九千九百元　　　　│
│　│二日　　　　　　│買越南機票及簽証並已交付│　　　　　　　　　　　│
│　│　　　　　　　　│朱本豐之款項　　　　　　│　　　　　　　　　　　│
├─┼────────┼────────────┼───────────┤
│八│八十九年九月十三│家文旅行社已交付朱本豐團│三萬八千元　　　　　　│
│　│日　　　　　　　│費十六萬元，然朱本豐竟向│　　　　　　　　　　　│
│　│　　　　　　　　│告訴人公司稱僅收取十二萬│　　　　　　　　　　　│
│　│　　　　　　　　│二千元　　　　　　　　　│　　　　　　　　　　　│
├─┼────────┼────────────┼───────────┤
│九│八十九年九月二十│豪冠旅行社越南團費尾款已│三十萬元　　　　　　　│
│　│四日　　　　　　│依朱本豐指示將部分金額匯│　　　　　　　　　　　│
│　│　　　　　　　　│入其母朱陳杏璦之帳戶中　│　　　　　　　　　　　│
├─┼────────┼────────────┼───────────┤
│十│八十九年十月九日│萬盛旅行社越南團已交付朱│一千八百美元　　　　　│
│　│　　　　　　　　│本豐之團費尾款　　　　　│　　　　　　　　　　　│
├─┼────────┼────────────┼───────────┤
│十│八十九年十月十六│朱本豐已於八十九年九月三│二萬元　　　　　　　　│
│一│日　　　　　　　│十日為告訴人公司開除，卻│　　　　　　　　　　　│
│　│　　　　　　　　│仍於八十九年十月十六日以│　　　　　　　　　　　│
│　│　　　　　　　　│告訴人公司名義向徐明輝、│　　　　　　　　　　　│
│　│　　　　　　　　│張秀蘭二人收取之訂金　　│　　　　　　　　　　　│
└─┴────────┴────────────┴───────────┘
